臺灣高等法院臺南分院民事裁定　100年度抗字第42號
抗　告　人
即　被　告　陳永隆
相　對　人
即　原　告　鄭周富
上列抗告人因與相對人鄭周富間分割共有物事件，對於中華民國
100年1月24日臺灣臺南地方法院裁定（98年度訴字第1625號）提
起抗告，本院裁定如下：
    主  文
抗告駁回。
抗告訴訟費用新臺幣壹仟元由抗告人負擔。
    理  由
一、抗告意旨略以：本件坐落台南市○○區○○段20號地號共有
    土地，民國（下同）99年公告現值為每平方公尺21,421元，
    整筆土地面積1255.96平方公尺，土地價值新台幣（下同）2
    6,903,919元，抗告人應有部分為11分之1，價值計2,445,81
    0元，抗告人以此作為上訴標的價額繳納裁判費，依法應繳
    納40,356元之裁判費；然原裁定以相對人於起訴時所繳納之
    裁判費37,333元核算上訴裁判費為55,999元；惟相對人就系
    爭濟安段20號土地應有部分為22分之5，抗告人則僅為11分
    之1，亦即本件上訴裁判費應以抗告人對於共有物應有部分
    之價值為準，而非以相對人對共有物應有部分之價值為準等
    語。
二、按「共有物分割之訴，其訴訟標的價額以原告因分割所受利
    益之客觀價額為準，非以共有物全部之價額定之，依民事訴
    訟法第466條第3項規定，上訴利益亦應依此標準計算，不因
    上訴人（被告）之應有部分之價額較低而異。」、「請求分
    割共有物事件上訴時，其訴訟標的價額及上訴利益額，均應
    以原告起訴時因分割所受利益之客觀價額為準，不因被告或
    原告提起上訴而有所歧異。」最高法院分別著有70年台上字
    第1757號判例、94年度台抗字第146號判決可資參照。
三、經查：
    本件抗告人（即被告）與相對人（即原告）間請求分割共有
    物事件（原審98年度訴字第1625號），查系爭坐落台南市○
    ○區○○段20號地號土地（下稱系爭土地）土地面積1255.9
    6平方公尺，98年5月間土地公告現值每平方公尺21,421元，
    系爭土地價值為26,903,919元（計算式：21,4211255.96
    ＝26,903,919，元以下四捨五入）；相對人起訴請求分割系
    爭共有物時其應有部分為22分之3，價值為3,668,716元（計
    算式：26,903,9193/22＝3,668,716，元以下四捨五入）
    ，抗告人應有部分則為11分之1，上開各情，有台南市○○
    區○○段20號地號土地謄本附卷可稽（見原審98年度營調字
    第98號卷第19頁），堪信為真。揆諸上開說明，計算二審應
    繳裁判費應以相對人即原告起訴時因分割系爭共有土地所得
    利益即3,668,716元為準，自不因係何人提起上訴或原告起
    訴後應有部分增加而有所歧異；則原審核定本件訴訟標的價
    額為3,668,716元，裁定抗告人應繳納第二審裁判費55,999
    元，於法自無違誤。抗告人主張應以其系爭共有土地應有部
    分11分之1即2,445,810元為訴訟標的價額計算二審裁判費，
    顯有誤會。抗告意旨指摘原裁定不當，求予廢棄，為無理由
    ，應予駁回。
四、據上論結，本件抗告為無理由，應依民事訴訟法第495條之1
    第1項、第449條第1項、第95條、第78條，裁定如主文。
中    華    民    國    100    年    4    月    15    日
                  民事第三庭    審判長法  官  黃崑宗
                                      法  官  蘇重信
                                      法  官  王浦傑
上為正本係照原本作成。
本裁定除以適用法規顯有錯誤為理由外，不得再抗告。如提再抗
告，應於收受送達後10日內向本院提出再抗告狀（須附繕本），
並繳納再抗告費新台幣一千元。
提起再抗告應委任律師或具有律師資格之人之委任狀；委任有律
師資格者，另應附具律師資格證書及釋明委任人與受任人有民事
訴訟法第466條之1第1項但書或第2項所定關係之釋明文書影本。
中    華    民    國   100    年    4     月    15    日
                                      書記官  蔡振豐
【附註】
民事訴訟法第495條之1第2項準用同法第466條之1第1、2項規定
：
(1)對於第二審判決上訴，上訴人應委任律師為訴訟代理人。但上
  訴人或其法定代理人具有律師資格者，不在此限。
(2)上訴人之配偶、三親等內之血親、二親等內之姻親，或上訴人
  為法人、中央或地方機關時，其所屬專任人員具有律師資格並
  經法院認為適當者，亦得為第三審訴訟代理人。
民事訴訟法第466條之2第1項：
  上訴人無資力委任訴訟代理人者，得依訴訟救助之規定，聲請
  第三審法院為之選任律師為其訴訟代理人。